【裁判字號】    95,上訴,2560
【裁判日期】    951130
【裁判案由】    毒品危害防制條例
【裁判全文】
臺灣高等法院臺中分院刑事判決        95年度上訴字第2560號
上  訴  人  臺灣臺中地方法院檢察署檢察官
被      告  甲○○
                     (
上列上訴人因被告違反毒品危害防制條例案件，不服臺灣臺中地
方法院95年度訴字第1596號中華民國95年9月25日第一審判決（
起訴案號：臺灣臺中地方法院檢察署95年度毒偵字第2166號），
提起上訴，本院判決如下：
    主  文
上訴駁回。
    事  實
一、甲○○前曾於民國93年間，因施用毒品案件，經送觀察、勒
    戒後，認無繼續施用毒品之傾向，經臺灣臺中地方法院檢察
    署檢察官於94年1月18日以93年度毒偵字第5471號為不起訴
    處分確定，並於94年1月27日觀察勒戒執行完畢釋放；又於
    93 年間因竊盜、偽造文書等案件，經法院判處有期徒刑5月
    確定，於94年6月13日執行完畢。竟仍不知悔改，於前開觀
    察、勒戒執行完畢釋放後5年內，又基於施用第一級毒品海
    洛因之犯意，於95年4月18日21時許，在其位於臺中縣梧棲
    鎮○○路○段834之1號2 Ａ居處，以將毒品海洛因攙入香菸
    內施用之方式，施用毒品海洛因1次。嗣於95年4月21日12時
    30分許經警持搜索票前往上開居處搜索，扣得非甲○○所有
    之注射針筒1支，並經警採其尿液送驗呈現嗎啡、可待因均
    陽性反應，而查悉上情。
二、案經臺中縣警察局清水分局報請臺灣臺中地方法院檢察署檢
    察官偵查起訴。
    理  由
一、訊據被告甲○○坦承上開犯罪事實不諱，經採其尿液送驗結
    果，呈現嗎啡、可待因均陽性反應，有中山醫學大學附設醫
    院出具之報告書、臺中縣警察局清水分局梧棲分駐所委託鑑
    驗尿液代號與真實姓名對照表、警員製作查獲過程之職務報
    告書、現場照片及現場圖等件在卷可資佐證，足見其自白確
    與事實相符。又被告前曾於93年間，因施用毒品案件，經送
    觀察、勒戒後，認無繼續施用毒品之傾向，經臺灣臺中地方
    法院檢察署檢察官於94年1月18日以93年度毒偵字第5471號
    為不起訴處分確定，並於94年1月27日觀察勒戒執行完畢釋
    放等情，有前揭不起訴處分書、臺灣高等法院被告前案紀錄
    表各1份在卷可徵，其於前開觀察、勒戒執行完畢釋放後5年
    內，復犯施用毒品之罪，依毒品危害防制條例第23條第2項
    規定，應予依法論科。
二、查被告行為後，刑法第47條之規定，業於94年7月7日修正公
    布，並於95年7月1日施行，經比較適用修正前、修正後刑法
    之結果，對被告之法律效果並無不同，應依被告之行為時法
    律即修正前刑法論處。核被告所為，係犯毒品危害防制條例
    第10條第1項之施用第1級毒品罪。被告為施用毒品而持有毒
    品之行為，其持有毒品之行為應為嗣後施用毒品之行為所吸
    收，不另論罪。又被告前曾於93年間因竊盜、偽造文書等案
    件，經法院判處有期徒刑5月確定，於94年6月13日執行完畢
    等情，有前開紀錄表可稽，其於前案有期徒刑執行完畢後5
    年內再犯本案有期徒刑以上之罪，應依修正前刑法第47條規
    定，加重其刑。
三、原審因依毒品危害防制條例第10第1項，刑法第11條前段、
    修正前第47條規定，另漏引第2條第1項前段規定，審酌被告
    之素行，施用毒品之次數，施用毒品是戕害自己身心健康之
    行為，所生危害等一切情狀，予以科處有期徒刑8月，並詳
    細敘明認定扣案之注射針筒1支非被告所有之物，不予以宣
    告沒收之理由，認事用法，核無違誤。檢察官上訴意旨，以
    被告另於95年8月20日23時許，在彰化縣彰化巿建和街地下
    道旁，施用第一級毒品海洛因1次，認此部分犯行與本案之
    犯行，屬於包括一罪之集合犯，為本案起訴效力所及，原審
    未及審判，顯有未當，求予撤銷，並將該署95年度毒偵字第
    3836號案移送併辦云云。惟按刑法第56條連續犯之規定業於
    94年2月2日修正公布刪除，並於95年7月1日施行，而依新法
    對於上開反覆實施犯罪模式之對應處置，除合於「接續犯」
    或「包括一罪」之情形外，則僅能依數罪併罰之規定個別處
    斷。依最高法院86年臺上字第3295號判例意旨，數行為於同
    時同地或密切接近之時地實施，侵害同一之法益，各行為之
    獨立性極為薄弱，依一般社會健全觀念，在時間差距上，難
    以強行分開，在刑法評價上，以視為數個舉動之接續施行，
    合為包括之1行為予以評價，較為合理，方屬接續犯之範疇
    ，足見「接續犯」之成立，係以時、空密接性為前提要件，
    即透過對於同一法益之同種類侵害行為繼續不間斷之實行，
    業已稀釋個別行為之獨立性，致使刑法評價時將之視為單一
    、整體之犯罪行為，以符合社會一般人對於行為概念之認知
    ，並與行為人之犯罪目的相互結合；至於學理上「包括一罪
    」概念中，與施用毒品之犯罪型態較有關聯者，應屬「集合
    犯」之態樣，此即依一般社會通念，特定犯罪行為具有反覆
    實施之特性，立法者於制定刑罰法律之初，亦已認知該種行
    為類型之反覆性，而有意藉由法條中客觀構成要件之行為要
    素，涵括上開具有反覆實施特性之數個犯罪行為，仍僅接受
    一次刑法之評價為已足；然施用毒品犯罪，或為零星偶一之
    施用，是自難認立法者於制定刑罰法律之初，已認知該種行
    為類型之反覆性，且有意藉由法條中客觀構成要件之行為要
    素，涵括上開具有反覆實施特性之數個犯罪行為。基上，多
    次施用毒品犯罪之行為，當無論以「集合犯」之餘地，此時
    則應回歸一般刑法上行為單、複數之認定，而予論罪科刑，
    較稱妥適。本件觀諸併案部分即被告95年8月20日施用海洛
    因之犯行距起訴部分即95年4月18日之施用時點，已逾近4月
    ，該次犯行與經起訴論罪部分之犯行間，明顯可分而具有獨
    立性，自核與前揭最高法院86年臺上字第3295號判例所稱「
    數行為於同時同地或密切接近之時地實施」之特性並不相符
    ，已難認合於「接續犯」之前提要件，且亦不能依「集合犯
    」逕將被告上開施用海洛因之犯行論以「包括一罪」。故檢
    察官移送併案審理部分之被告所為，既應依新法處斷，而其
    該次施用海洛因之犯行亦應評價為獨立行為，自當論以數罪
    而分論處罰，故上訴為無理由，應予駁回。移送併辦部分，
    本院無從併予審究，應退由檢察官另行處理。
據上論結，應依刑事訴訟法第368條，判決如主文。
本案經檢察官乙○○到庭執行職務。
中    華    民    國    95    年   11     月    30    日
               刑事第七庭  審判長法  官  林  榮  龍
                                 法  官  江  錫  麟
                                 法  官  鄭  永  玉
上列正本證明與原本無異。
如不服本判決應於收受送達後十日內向本院提出上訴書狀，其未
敘述上訴之理由者並得於提起上訴後十日內向本院補提理由書（
均須按他造當事人之人數附繕本）。
                                 書記官    瑞  芳
中    華    民    國    95    年    12    月    4     日
                                                      Ｆ


司法院資訊處製作；財團法人民間司法改革基金會備份。
